臺灣高等法院刑事判決　　93年度上易字第1929號
上　訴　人
即　被　告　甲○
上列上訴人因傷害案件，不服臺灣板橋地方法院93年度易字第31
7 號，中華民國93年9 月21日第一審判決（起訴案號：臺灣板橋
地方法院檢察署92年度偵字第20778 號、93年度偵字第2152號）
提起上訴，本院判決如下：
    主  文
上訴駁回。
甲○緩刑貳年。
    事  實
一、緣甲○前曾向丙○○、乙○○夫婦批購草仔包、紅龜粿等物
    ，惟因銷售情形不佳，而與丙○○、乙○○夫婦發生貨款之
    債務糾紛。嗣丙○○於民國九十二年九月六日十七時許（起
    訴書原載為十八時十分許，應予更正），在臺北縣土城市○
    ○路「裕生市場」內巧遇甲○，乃向其催討前開貨款，詎甲
    ○竟以所批購之貨物滯銷故已無欠款為由，而與丙○○發生
    口角爭執，並進而基於傷害他人身體之犯意，先徒手毆打丙
    ○○胸部四至五下，丙○○見催討債款無著，乃即騎機車返
    家載乙○○前來，冀欲透過乙○○之勸說而得以收取貨款，
    詎甲○竟又接續徒手毆打丙○○胸部等處四至五下，並基於
    同上之概括犯意，徒手毆打乙○○胸部等處四至五下，致丙
    ○○受有胸部挫傷及肩挫傷，乙○○受有胸部挫傷及左肩挫
    傷等傷害。
二、案經丙○○、乙○○訴請臺灣板橋地方法院檢察署檢察官偵
    查後聲請簡易判決處刑，經原審法院改依通常程序審理。
    理  由
一、被告甲○固不否認曾向告訴人丙○○、乙○○批購草仔包、
    紅龜粿等物，且銷路不佳等情，惟矢口否認有何傷害犯行，
    辯稱：(一)伊當時係遭告訴人丙○○、乙○○聯手毆打，根本
    沒有機會反擊；(二)伊係有年紀之人，沒有能力毆打告訴人二
    人；(三)告訴人丙○○、乙○○所提出之診斷證明書是偽造的
    ，且事發當時是九月六日，告訴人竟隔天才去驗傷，若有受
    傷，理應當天就去驗傷云云。惟查：
（一）右揭告訴人二人遭被告甲○出手毆打之事實，業據告訴人
      等於偵查中及原審審理時指訴綦詳，並有廣川醫院所開立
      之診斷證明書各一張附卷可稽（見核退字卷第一三、二十
      頁），參以被告甲○於原審訊問時供稱：「我是作小生意
      ，以前有向他們拿東西來賣，但是都賣不好，我就請他是
      否能少收幾百元，但是他們並不要」等語（見原審簡字卷
      第十六頁），核與告訴人丙○○於原審訊問時所稱案發當
      日遇見被告甲○後，曾向其催討新臺幣七百多元之款項等
      語大致相符，且雙方亦均不否認曾於右揭時、地發生口角
      爭吵，可知告訴人指訴之情節並非子虛。
（二）被告甲○雖辯稱當時確遭告訴人二人聯手毆打而無法反擊
      云云，惟其於原審訊問時卻自稱：「兩個人（指告訴人二
      人）一起打我，當時男的（按指丙○○）都打我的頭，女
      的（指乙○○）打我嘴巴及胸部，兩個人打的我快要昏倒
      ，第二趟打了十幾分鐘，都很用力打，我痛了十幾天，都
      是用拳頭打，我被打之後我就即時去廣川醫院看醫生，我
      哪裡痛我就跟醫生說」等語（見原審簡字卷第十六頁），
      倘所言屬實，其當日所驗得之傷勢應有明顯之瘀傷或挫傷
      ，惟查被告甲○所提出案發當日之診斷證明書，卻僅記載
      病名為：「頭痛、眩暈、高血壓。全身疼痛」，有該
      診斷證明書一張在卷可查（見核退字卷第五頁）。另觀告
      訴人二人所提出之診斷證明書，則均有挫傷之傷勢，足見
      被告甲○辯稱其當時係遭受告訴人二人聯手毆擊致無法反
      擊云云，並無足採。
（三）被告雖提出診斷證明書二張、健保卡一張以證明其無力毆
      打告訴人二人，惟此等證物僅能證明被告曾因患有糖尿病
      而於九十三年四月十二日至臺北縣樹林衛生所求診，及曾
      因右足骨折而於九十年八月二日至財團法人恩主公醫院診
      療，並不足以證明其於案發當時在客觀上已全然欠缺傷害
      他人之能力。末查被告雖辯稱：告訴人丙○○、乙○○所
      提出之診斷證明書都是他們假造的，他們實際上並未受傷
      云云。然其於原審準備期日既已明確表示對於該二診斷證
      明書係由廣川醫院所開立的不爭執，且該診斷證明書外觀
      亦有該醫院之關防，復無其他證據足證係遭人偽造，應認
      其於本案具有證據能力及證據力。
（四）綜上所述，被告甲○前開所辯，均係事後避就卸責之詞，
      俱無可採。本案事證明確，被告犯行洵堪認定。
二、核被告甲○所為，係犯刑法第二百七十七條第一項之傷害罪
    。其先後二次出手毆打告訴人丙○○、乙○○身體之犯行，
    均時間緊接，且所犯構成要件相同，為連續犯，應依法論以
    一罪，並加重其刑。原審認被告罪證明確，適用刑事訴訟法
    第四百五十二條、第二百九十九條第一項前段，刑法第五十
    六條、第二百七十七條第一項、第四十一條第一項前段，罰
    金罰鍰提高標準條例第一條前段、第二條之規定，並審酌其
    犯罪之動機目的，智識程度（國小畢業），徒手毆打告訴人
    二人致其受傷之程度，及犯後態度等一切情狀，量處拘役肆
    拾日，併諭知如易科罰金，以佰元折算壹日。經核原判決
    認事用法並無不合，量刑之諭知亦屬妥適，被告上訴意旨仍
    執前詞否認犯罪，指摘原判決不當，為無理由，應予駁回。
    末查，被告素行良好，前未曾受有期徒刑以上刑之宣告，有
    被告之前案紀錄表可稽，且被告身患高血壓、糖尿病，復有
    四在學之子女猶待其撫育，其因一時失慮致有上開犯行，經
    本次起訴並到庭接受審判後應知警惕，當無再犯之虞，本院
    因認對被告所處之刑，以暫不執行為適當，爰併予宣告緩刑
    二年，以啟自新。
三、至於告訴人乙○○於原審九十三年四月五日訊問時雖主張其
    於九十二年九月十七日二十時許，在被告甲○位於臺北縣樹
    林市○○街三十八號二樓住處門前，遭被告甲○徒手毆打，
    因而受有頭部挫傷，故要就此部分提出告訴（見原審簡字卷
    第十八頁）等語，並提出診斷證明書一張（見核退字卷第三
    五頁）、當場所錄得之錄音帶二捲及其譯文一紙（見核退字
    卷第四二頁）為證。經查：告訴人乙○○於九十二年十月十
    六日偵訊時雖曾表示九月十七日去找被告甲○時曾遭其拉頭
    去撞鐵門（業經原審勘驗該次庭期錄音帶屬實），並當庭提
    出右開證據以資佐證，應認其此時即已就被告甲○此部分犯
    行提出告訴。然按告訴人之告訴，本以使被告受刑事訴追為
    目的，故其陳述是否與事實相符，自應調查其他證據，以資
    審認，苟其所為攻擊之詞，尚有瑕疵，則在此瑕疵未予究明
    以前，即不能遽採為斷罪之基礎（最高法院六十九年臺上字
    第一五三一號判例參照）。本案訊據被告甲○始終堅決否認
    有何右開告訴人乙○○所指訴於九十二年九月十七日傷害乙
    ○○之犯行，而告訴人所提供之當場錄音帶，經先後二次送
    請法務部調查局進行鑑定，均無法確認該錄音帶中與告訴人
    乙○○對話者確為被告甲○，有該局九十三年六月七日及七
    月三十日函覆二份在卷可參，故此二捲錄音帶及其譯文，即
    均不得作為認定被告甲○有傷害犯行之證據，至於前開診斷
    證明書則僅能證明告訴人乙○○曾於九十二年九月十七日驗
    得「頭部挫傷」之傷勢，尚乏其他證據足證與被告甲○有何
    關聯，從而被告甲○是否確有毆打告訴人乙○○之行為，即
    無法單憑告訴人乙○○之指訴，而遽予認定，此部分既無法
    形成被告甲○有罪之確信，公訴人復未追加起訴，本諸罪疑
    唯輕之證據法則，因認告訴人乙○○前開指訴，尚不足認定
    被告甲○成立犯罪，附此敘明。
據上論斷，應依刑事訴訟法第三百六十八條、刑法第七十四條第
一款，判決如主文。
本案經檢察官林炳雄到庭執行職務。
中　　華　　民　　國　　94　　年　　1 　　月　　5 　　日
                        臺灣高等法院刑事第十二庭
                              審判長法  官  劉  景  星
                                    法  官  陳  博  志
                                    法  官  黃  金  富
以上正本證明與原本無異。
不得上訴。
                                    書記官  江  采  廷
中　　華　　民　　國　　94　　年　　1 　　月　　5 　　日
附錄：本判決論罪科刑法條全文
中華民國刑法第二百七十七條
傷害人之身體或健康者，處三年以下有期徒刑、拘役或一千元以
下罰金。
犯前項之罪因而致人於死者，處無期徒刑或七年以上有期徒刑；
致重傷者，處三年以上十年以下有期徒刑。
